【裁判字號】    95,上訴,4169
【裁判日期】    951220
【裁判案由】    強盜
【裁判全文】
臺灣高等法院刑事判決                95年度上訴字第4169號
上  訴  人
即  被  告  乙○○
                    （現羈押於臺灣台北看守所）
選任辯護人  金振傑  律師
上  訴  人
即  被  告  俞佳良  即  甲○○.
                    （現羈押於臺灣臺北看守所）
指定辯護人  本院公設辯護人 周君穎
上列上訴人因強盜案件，不服臺灣桃園地方法院95年度訴字第
1211號，中華民國95年9月26日第一審判決（起訴案號：臺灣桃
園地方法院檢察署95年度偵字第12418號），提起上訴，本院判
決如下：
    主  文
原判決撤銷。
乙○○共同連續意圖為自己不法之所有，攜帶兇器，以強暴至使
不能抗拒，而使他人交付其物，累犯，處有期徒刑捌年貳月。扣
案之瑞士刀壹把、白色便帽壹頂及未扣案之柴刀壹把、口罩壹只
、毛巾壹條，均沒收。
俞佳良共同連續意圖為自己不法之所有，攜帶兇器，以強暴至使
不能抗拒，而使他人交付其物，處有期徒刑捌年。扣案之瑞士刀
壹把、白色便帽壹頂及未扣案之柴刀壹把、口罩壹只、毛巾壹條
，均沒收。
    事  實
一、乙○○前因違反電子遊戲場業管理條例，經台灣板橋地方法
    院於民國94年8月8日以94年度簡字第2261號判處有期徒刑5
    月，如易科罰金，以銀元300元折算壹日確定，於94年11月
    15 日易科罰金執行完畢，仍不知警惕。
二、乙○○與俞佳良（原名ＹＮＡＤＡ  ＷＩＬＬＩＡＭ  ＤＡ
    ＣＯＳＴＡ）基於共同意圖為自己不法之所有而強盜之概括
    犯意，二人先謀議策劃及選定行搶地點後，由乙○○騎乘牌
    號J5V─833號機車，並以乙○○所有之1條毛巾遮掩車牌後
    ，附載俞佳良，攜帶俞佳良所有之足以傷害人之身體，加害
    人之生命，客觀上具有危險性，而能充當兇器使用之柴刀及
    瑞士刀各乙把。選定超商後，俞佳良持柴刀，並戴上其所有
    口罩壹只，進入超商內強盜；乙○○則持瑞士刀在外騎車把
    風等候，先後有下述強盜行為：
（一）乙○○、俞佳良於95年6月8日凌晨2時18分許，在桃園縣
      龍潭鄉○○村○○路○段362號「7－11便利商店」，由乙○○身騎機車攜瑞士刀在店外等候接應，由俞佳良頭戴其
      所有之白色便帽並配帶其所有之口罩，藉此掩面俾免遭人
      循貌追緝，再持柴刀進入店內，以刀架住店員丙○○，強
      押其走至櫃台之強暴方式，並喝令「把錢拿出來」等語。
      丙○○因畏懼遭殺害，以致不能抗拒，而打開收銀機，將
      新台幣（下同）1200元裝入店內備置之1只塑膠購物袋再
      交予俞佳良，得手後旋搭乘乙○○所騎乘之機車離開現場
      。
（二）乙○○、俞佳良繼於同日凌晨2時27分許，在桃園縣龍潭
      鄉○○路110號「ＯＫ龍元店」，由乙○○身攜瑞士刀騎
      車在店外等候接應，俞佳良則頭戴白色便帽與口罩，並持
      柴刀進入，向店員戊○○喝稱「把錢丟在袋子裡面」等語
      。至使戊○○因畏懼遭殺害而不能抗拒，遂打開收銀機，
      將9000元丟入俞佳良手持之前述塑膠購物袋內，得手後，
      俞佳良隨即搭乘乙○○所騎乘之機車逃離現場。
（三）乙○○、俞佳良復於同日凌晨3時8分許，在桃園縣楊梅鎮
      ○○里○○○路558號「萊爾富便利商店」，由乙○○身
      攜瑞士刀騎車在店外等候接應，由俞佳良頭戴白色便帽與
      口罩，手持柴刀進入，以刀指向丁○○之脅迫方式，向店
      員喝稱「把錢通通拿出來，把錢丟在袋子裡面。」等語，
      丁○○因畏懼遭殺害，以致不能抗拒，而打開收銀機，將
      11,829元放入俞佳良搶來之該只塑膠袋，得手後，俞佳良
      旋搭乘乙○○所騎乘之機車逃離現場，逃離途中俞佳良所
      持柴刀、口罩壹只遺失。
三、嗣於同日凌晨3時40分許，乙○○騎乘上開機車附載俞佳良
    ，行經新竹縣湖口鄉○○路段「愛婷檳榔攤」時，為警攔查
    逮獲。並扣得行強盜所用之瑞士刀1把與白色便帽1頂。
四、案經新竹縣政府警察局竹北分局報告臺灣桃園地方法院檢察
    署檢察官偵查起訴。
    理  由
壹、證據能力方面：
    按被告以外之人於審判外之言詞或書面陳述，除法律有規定
    者外，不得作為證據；當事人、代理人或辯護人於法院調查
    證據時，知有第159條第1項不得為證據之情形，而未於言詞
    辯論終結前聲明異議者，視為有前項之同意。刑事訴訟法第
    159條第1項、第159條之5分別定有明文。經查，被告乙○○
    、俞佳良二人及其選任辯護人，於本院審理中，就檢察官所
    提各項證據之證據能力，均表示不爭執，迄本院言詞辯論終
    結前亦未聲明異議，本院審酌檢察官所提各項證據均非違法
    取得之證據，並無證據力明顯過低之情形，復經本院於審判
    期日就上開證據進行調查、辯論，依法自得作為本案證據，
    核先敘明。
貳、實體認定方面：
一、訊據上訴人即被告乙○○、俞佳良對於上揭事實，自警詢、
    偵查、原審及本院審理中均坦承不諱。
二、上開情節亦經證人即被害人丙○○（見偵查卷第24頁至第27
    頁）、戊○○（見偵查卷第28頁第29頁）、丁○○（見偵查
    卷第30頁至第33頁）在警詢指述遭強盜之情明確。
三、此外，復有贓物領據3紙（見偵查卷第35頁至第37頁）及如
    事實欄所載被告強盜時之工具瑞士刀1把與白色便帽1頂扣案
    足稽。查，扣案之瑞士刀均質地堅硬、刀鋒銳利，足以傷害
    人之身體，加害人之生命，客觀上得當兇器使用而具有危險
    性，業經本院當庭勘驗無訛。是被告二人之任意性自白經此
    佐證補強後，堪信為真，殊值採信。
四、衡以時值深夜，一般人均已入睡之際，超商店員隻身顧店，
    在手無寸鐵之情況下，突然面臨被告二人持銳利刀刃強押或
    以刀相向，必將深感畏懼，僅能任由被告擺佈，堪認被害人
    丙○○、戊○○與丁○○均已達不能抗拒之程度。本件事證
    明確，被告二人加重強盜犯行堪以認定。
五、本件被告行為後，刑法於業於94年2月2日修正公布，並於95
    年7月1日起施行，關於舊刑法第56條連續犯之規定，業已刪
    除，則被告之犯行，因行為後新法業已刪除連續犯之規定，
    此刪除雖非犯罪構成要件之變更，但顯已影響行為人刑罰之
    法律效果，自屬法律有變更，依新法第2條第1項規定，比較
    新、舊法結果，仍應適用較有利於被告之行為時法律即舊法
    論以連續犯。
六、按刑法第321條第1項第3款所謂兇器，凡於人之生命身體之
    安全，易生危險者均屬之，因攜帶兇器行竊，只需行竊時攜
    帶具有危險性之兇器為已足，並不以主觀上有以該兇器行兇
    之意圖為必要，最高法院著有79年度台上字第5253號判例可
    參。查本件被告二人分持之柴刀、瑞士刀，均質地堅硬、刀
    鋒銳利，足以傷害人之身體，加害人之生命，客觀上得當兇
    器使用而具有危險性。核被告二人所為，均係犯刑法第330
    條第1項之加重強盜罪。被告二人就上開犯行，具有犯意聯
    絡與行為分擔，應論以共同正犯。被告二人先後三次加重強
    盜犯行，時間緊接，犯罪構成要件相同，顯係基於概括犯意
    反覆為之，為連續犯，應依修正前刑法第56條規定論以一罪
    ，並加重其刑。又被告乙○○前因違反電子遊戲場業管理條
    例，經台灣板橋地方法院以94年度簡字第2261號判處有期徒
    刑5月如易科罰金，以銀元300元折算1日確定，於94年11月
    15 日易科罰金執行完畢，此有本院被告前案紀錄表在卷足
    參，其於刑之執行完畢後，5年以內再犯本件有期徒刑之罪
    ，為累犯，應依修正前刑法第47條規定，加重其刑。被告乙○○部分，並遞加重其刑。
七、原審據以論罪科刑，固非無見。惟按刑事審判旨在實現刑罰
    權之分配正義，故法院對於有罪被告之科刑，應符合罰刑相
    當之原則，使輕重得宜，罰當其罪，此所以刑法第57條明定
    科刑時，應審酌一切情狀，尤應注意該條所列10款事項，以
    為科刑輕重之標準，以求個案裁判之妥當性（參見最高法院
    90年度台上字第4636號裁判意旨）。本案被告連續犯加重強
    盜，固應加以非難，惟被告強盜之財物，尚非鉅額，在甫完
    成犯罪，即被查獲，財物業經被害人領回，原審均判處被告
    有期徒刑9年6月，量刑稍重，尚有未洽。被告上訴意旨請求
    減輕刑度，本院認為有理由，由本院將原判決撤銷改判。茲
    審酌被告二人年輕力壯，本可認真工作，循正途工作賺取薪
    資報酬，被告二人竟基於以不法方式擭取財物花用之動機及
    目的，而共同以強盜取他人財物，危害社會非輕，事後與被
    害人達成民事和解 (參卷原審卷第81頁至第83頁和解書3紙)
    ，均坦承犯行之態度等一切情狀，分別量處如主文第2項、
    第3項所示之刑。扣案之瑞士刀一把與白色便帽一頂，均為
    共同被告俞佳良所有供本件犯罪所用之物，此據其承明在卷
    ，爰依修正前刑法第38條第1項第2款規定宣告沒收。至於其
    他供犯罪所用之柴刀一把、口罩一只，亦屬俞佳良所有，毛
    巾一條則屬乙○○所有，此復據其二人於原審、及本院審理
    時承明，雖於遭警追捕途中散落而未尋獲，然並無證據足認
    該物已滅失不存，爰亦依修正前刑法第38條第1項第2款規定
    宣告沒收。另騎機車須配帶安全帽，此為現行交通規則所定
    ，則乙○○作案時頭戴安全帽，在外把風，難認係為供行搶
    而特意如此為之，扣案之安全帽依法自不予諭知沒收。
據上論斷，應依刑事訴訟法第369條第1項前段、第364條、第299
條第1項前段，刑法第2條第1項前段、第330條第1項、修正前刑
法第56條、第47條、第38條第1項第2款，判決如主文。
本案經檢察官鄭銘謙到庭執行職務。
中    華    民    國    95    年    12    月    20    日
                  刑事第十三庭  審判長法  官 曾德水
                                      法  官 林婷立
                                      法  官 王炳梁
以上正本證明與原本無異。
如不服本判決，應於收受送達後十日內向本院提出上訴書狀，其
未敘述上訴之理由者並得於提起上訴後十日內向本院補提理由書
（均須按他造當事人之人數附繕本）。
                                      書記官 廖逸柔
中    華    民    國    95    年    12    月    20    日
附錄本案論罪科刑法條全文：
刑法第330條：
犯強盜罪而有321條第1項各款情形之一者，處7年以上有期徒刑
。
前項之未遂犯罰之。
刑法第321條：
犯竊盜罪而有左列情形之一者，處6月以上5年以下有期徒刑：
一、於夜間侵入住宅或有人居住之建築物、船艦，或隱匿其內而
    犯之者。
二、毀越門扇、牆垣或其他安全設備而犯之。
三、攜帶兇器而犯之者。
四、結夥三人以上而犯之者。
五、乘火災、水災或其他災害之際而犯之者。
六、在車站或埠頭而犯之者。
前項之未遂犯罰之。


司法院資訊處製作；財團法人民間司法改革基金會備份。
